臺灣臺中地方法院刑事判決　　　　　　　　　　　　　九十三年度訴字第一四二號
　　公　訴　人　臺灣臺中地方法院檢察署檢察官
　　被　　　告　丑○○
　　　　　　　　子○○
右列被告等因違反著作權法案件，經檢察官提起公訴（九十二年度少連偵字第一四五
號），及臺灣雲林地方法院檢察署檢察官移
一三一七號），本院判決如左：
    主  文
丑○○共同以意圖營利而以重製於光碟之方法侵害他人之著作財產權為常業，處有期
徒刑貳年。扣案如附表一、二、三、四、五(一)及五(二)所示之物，均沒收。
子○○共同以意圖營利而以重製於光碟之方法侵害他人之著作財產權為常業，處有期
徒刑壹年貳月。緩刑參年。扣案如附表一、四所示之物，均沒收。
    事  實
一、丑○○明知如附表一、二、三所示之「那條街」、「信仰愛情」、「神鬼奇航」
    等歌曲及影片，分別係如附表一、二、三所示之滾石國際音樂股份有限公司（下
    稱滾石公司）、美商迪士尼股份有限公司（下稱迪士尼公司）及其他公司享有著
    作權之視聽製作，未經該等公司之授權或同意，不得意圖營利而以重製於光碟之
    方法侵害他人之著作財產權。丑○○竟自九十二年六月間起，基於意圖營利而擅
    自以重製於光碟之方法侵害該等公司之著作財產權為常業之犯意，分別(一)在臺中
    縣龍井鄉○○路○段二五三巷一○弄一號、臺中縣龍井鄉○○路○段二六五號二
    處，以供吃、住及每個月新台幣（下同）二萬元之代價，僱用與其有共同犯意聯
    絡之子○○（於九十二年八月二十五日僱用），戊○○、丁○○（以上二人俟通
    緝到案後另行審結，均係於九十二年九月三日雇用）及少年甲ＯＯ、乙ＯＯ（甲
    ＯＯ於九十二年八月二十一日僱用，乙ＯＯ於九十二年九月二日僱用已另行移送
    少年法庭審理）；(二)在雲林縣斗六市○○○路五四號及雲林縣斗六市○○○街三
    八號，僱用與其有共同犯意聯絡之甲○○（於九十二年十一月間雇用），擅自以
    燒錄機燒錄之方式，大量重製包括滾石公司、迪士尼公司等所享有著作權之歌曲
    及影片ＣＤ、ＶＣＤ，由子○○、戊○○、丁○○、甲ＯＯ、乙ＯＯ、石秉富等
    人負責包裝盜版之光碟片，再由黃國村、甲○○負責送貨或以寄達之方式並販售
    予不特定人營利，渠等即以此方式重製及銷售盜版光碟片，從中獲利維生。嗣於
    九十二年九月五日下午六時三十分許，為警循線在上述(一)處，當場查獲，並扣得
    如附表一、四所示之物；又於九十三年一月五日晚上八時四十五分許，在雲林縣
    斗六市○○○路五四號，及同日晚上十一時四十分許，在雲林縣斗六市○○○街
    三八號，經內政部警政署保二總隊保護智慧財產權大隊臺中分隊會同雲林縣調查
    站、雲林縣警察局斗六分局及斗南分局人員執行搜索，當場查獲丑○○所有，供
    常業重製犯罪所用如附表二、三、五(一)、五(二)所示之物（詳見附表），而查知上
    情。
二、案經臺中縣警察局烏日分局報請臺灣臺中地方法院檢察署檢察官偵查起訴及內政
    部警政署保二總隊第三大隊第一中隊移送及滾石國際音樂股份有限公司、華納國
    際音樂股份有限公司、上華國際企業股份有限公司、福茂唱片音樂股份有限公司
    、科藝百代股份有限公司、新力哥倫比亞音樂股份有限公司、博德曼股份有限公
    司、豐華唱片股份有限公司、環球國際唱片股份有限公司、艾迴股份有限公司、
    華研國際音樂股份有限公司訴請臺灣雲林地方法院檢察署檢察官偵查後移送併案
    審理。
    理  由
一、右揭事實，業據被告丑○○及子○○均坦承不諱，核與同案共犯戊○○、丁○○
    、甲ＯＯ、乙ＯＯ及甲○○於警詢及偵查中所供述之情節相符，並經告訴代理人
    己○虢、乙○○、丙○○、庚○○、癸○○、辛○○、壬○○及陳松源指訴綦詳
    ，復有扣押物品目錄表、鑑識報告、著作權登記證、照片、廣告封面等在卷足參
    及如附表一、二、三、四、五(一)及五(二)所示之物扣案可資佐證，被告二人之自白
    與事實相符，足堪採信。本件事證明確，被告二人犯行均堪以認定。
二、按刑法上所謂「常業」，指反覆以同種類行為為目的之社會活動之職業性犯罪而
    言，至於犯罪所得之多寡，是否恃此犯罪為唯一之謀生職業，則非所問，縱令兼
    有其他職業，仍無礙於該常業犯罪之成立，最高法院八十五年度臺上字第五一○
    號著有判例。被告子○○明知被告丑○○係從事意圖營利而擅自以重製光碟之方
    法侵害他人之著作財產權為常業之人，猶受僱從事重製盜版音樂光碟片之工作，
    除供吃、住外，每月可獲取工資二萬元，且被告丑○○重製之盜版光碟片及查扣
    之數量龐大，其有反覆實施之行為甚明，顯然具有以此為常業之犯意，不論被告
    丑○○及子○○本身是否尚有其他職業，仍無礙於常業犯行之成立。至於本件雖
    有部分光碟片未經著作財產權人之告訴，惟被告等既係以意圖販賣而重製為常業
    ，所重製販賣之盜版光碟片數量龐大，自不可能會徵求著作財產權人之同意或得
    其允許，其對於扣案之光碟片，亦均有盜版之認識，業據被告等供承在卷，是該
    等光碟片，雖未經告訴，仍屬侵害他人著作權之物無疑。核被告二人所為，均係
    犯著作權法第九十四條第二項之以犯同法第九十一條第三項之意圖營利而以重製
    於光碟之方法侵害他人之著作財產權為常業罪。被告係意圖銷售而重製他人著作
    ，且所重製之著作，復銷售不特定之人，是其意圖散布而持有、意圖營利而交付
    之行為，應為重製行為所吸收，不另論罪（最高法院八十四年度臺上字第四０六
    二號判決參照）。被告丑○○與子○○及戊○○、丁○○、甲ＯＯ、乙ＯＯ間，
    就上開事實欄一(一)之犯行；被告丑○○與甲○○，就上開事實欄一(二)之犯行，有
    犯意聯絡及行為分擔，均為共同正犯。又按常業犯性質上屬多數行為之集合犯，
    法律上擬制為一罪，即學理上所稱之實質上一罪，其反覆從事之多數行為相互間
    並不發生連續犯、牽連犯或想像競合犯裁判上一罪之問題（最高法院九十二年度
    臺上字第五一一五號判決參照）。職是，被告等既係常業犯，雖以一行為，同時
    侵害數個著作權人之著作財產權，亦非屬想像競合犯，併此敘明。爰分別審酌被
    告丑○○為僱用人，被告子○○為受僱人，不以正途謀生，為圖私利，嚴重破壞
    我國致力保護智慧財產權之國際聲譽，並考量被告二人從事上開犯行之時間長短
    、分擔之犯罪行為、涉案之程度，被查獲盜版光碟片之數量、被告二人犯後均坦
    承犯行，態度尚稱良好等一切情狀，分別量處如主文所示之刑，以示懲儆。末查
    ，被告子○○未曾受有期徒刑以上刑之宣告，此有臺灣高等法院被告全國前案紀
    錄表及臺灣臺中地方法院檢察署刑案資料查註紀錄表附卷可按，被告子○○經此
    教訓當知警惕而信無再犯之虞，本院綜核各情，認前開對其刑之宣告，以暫不執
    行為適當，爰併予宣告緩刑三年，以啟自新。
三、扣案如附表五(一)及五(二)所示，乃供重製盜版光碟片所用之物，及如附表一、二、
    三、四所示之盜版光碟片，均為共同被告丑○○所有，且供犯本罪所用之物，業
    據被告等供明在卷，均應依著作權法第九十八條但書規定諭知沒收。
四、公訴意旨另以：被告丑○○及子○○於前開事實欄一(一)之時、地，為警查獲時，
    除扣得如附表一所示部分盜版ＶＣＤ影音光碟，另扣有猥褻光碟片九片，因認被
    告二人此部份所為，亦涉犯刑法第二百三十五條第二項製造猥褻物品罪嫌。訊據
    被告二人均堅詞否認涉有上開犯行，均辯稱：前開猥褻光碟片九片，係被告丑○○買回來，自己觀賞用的，並非用以重製等語。經查：被告丑○○及子○○辯稱
    上開猥褻光碟片非用以重製乙節，核與同案共犯戊○○、丁○○於偵查中供述（
    見九十二年度少連偵字第一四五號偵查卷第一○八頁）及乙ＯＯ、甲ＯＯ於本院
    審理中到庭證述：未見過該猥褻光碟片，亦不知何人所有等語（見本院卷第二五
    二、二五五頁）及乙ＯＯ另證述：伊工作的房間與查獲色情光碟片的房間，是不
    同房間等語相符（見本院卷第二五三頁），參以扣案猥褻光碟片僅有九片，數量
    甚少，衡情，茍被告二人確有製造猥褻物品，其數量應不致如此少量，況被告二
    人就前述違反著作權之重罪犯行，均已坦承不諱，當無對此部分輕罪故為虛偽陳
    述之理。此外，復查無其他積極證據足資證明被告等有此部份犯行，本應為無罪
    之諭知，惟公訴人認被告等此部分犯行與前開有罪部分，係想像競合之裁判上一
    罪關係，爰不另為無罪之諭知，此部分扣案之光碟亦無從為沒收之諭知，附予敘
    明。
五、被告戊○○、丁○○部分，經傳喚未到庭，俟通緝到案後另行審結，附此敘明。
據上論斷，應依刑事訴訟法第二百九十九條第一項前段、著作權法第九十四條第二項
、第九十八條但書、刑法第十一條前段、第二十八條、第七十四條第一款、第七十四
條第一款，判決如主文。
中      華      民      國    九十三    年      六      月    十  六    日
                              臺灣臺中地方法院刑事第十一庭
                                  審判長法  官  蔡  名  曜
                                        法  官  黃  渙  文
                                        法  官  蔡  美  華
右正本證明與原本無異。
如不服本判決，應於判決送達後十日內向本院提出上訴狀，上訴於臺灣高等法院臺中
分院( 須附繕本 )。
                                        書記官
中      華      民      國    九十三    年      六      月    十  七    日
附錄論罪科刑法條
著作權法第九十一條第一、三項
意圖營利而以重製之方法侵害他人之著作財產權者，處五年以下有期徒刑、拘役，或
併科新臺幣二十萬元以上二百萬元以下罰金。
以重製於光碟之方法犯第一項之罪者，處五年以下有期徒刑、拘役，或併科新臺幣五
十萬元以上五百萬元以下罰金。
著作權法第九十四條
以犯第九十一條第一項、第二項、第九十一條之一、第九十二條或第九十三條之罪為
常業者，處一年以上七年以下有期徒刑，得併科新臺幣三十萬元以上三百萬元以下罰
金。
以犯第九十一條第三項之罪為常業者，處一年以上七年以下有期徒刑，得併科新臺幣
八十萬元以上八百萬元以下罰金。
附表四、在臺中縣龍井鄉○○路查獲：
帳冊六本、本票二張、目錄表二張、送貨單二張、燒錄機三十九台、錄放影機一台、
護貝機一台及盜版半成品二萬三千四百片
（見九十二年度少連偵字第一四五號偵查卷第三七、三八頁）
附表五、
(一)在雲林縣斗六市○○○路五四號查獲：
燒錄機十五台、包裝空盒二箱、包裝紙二箱、空白光碟五六○片
（見本院卷第六五之三、六五之四頁）
(二)在雲林縣斗六市○○○街三八號查獲：
燒錄機十七台、ＶＣＤ播放器一台、空白片二六○○片、海報十六箱
（見本院卷第六五頁）
（見本院卷第六五頁）
